臺灣士林地方法院刑事判決　　　　　　　 96年度易字第531號
公　訴　人　臺灣士林地方法院檢察署檢察官
被　　　告　乙○○
上列被告因違反保護令罪等案件，經檢察官提起公訴（95年度偵
字第14914 號），本院判決如下：
    主  文
乙○○違反法院依家庭暴力防治法所為禁止實施家庭暴力之民事
通常保護令，處拘役參拾日，如易科罰金，以新臺幣壹仟元折算
壹日。
    事  實
一、乙○○與甲○○係夫妻，2人間具有家庭暴力防治法第3條第
    1款之家庭成員關係。乙○○前因辱罵、毆打甲○○之家庭
    暴力行為，經甲○○聲請臺灣臺北地方法院於民國95年6月
    30日核發95年度家護字第99號通常保護令，裁定乙○○不得
    對甲○○實施身體上或精神上不法侵害之家庭暴力行為，且
    經台北市政府警察局大同分局執行告知聲請人保護令所列第
    一、二項權利及相對人應遵守之禁止事項。詎乙○○明知上
    情，竟於上開通常保護令有效期間內之95年10月29日晚上7
    時5分許，在臺北市○○區○○街與民樂街口，出言辱罵甲
    ○○「討客兄」，對甲○○實施精神上不法侵害之家庭暴力
    ，而違反上開通常保護令。
二、案經甲○○訴由臺北市政府警察局大同分局報請士林地方法
    院檢察署檢察官偵查起訴。
    理  由
一、訊據被告乙○○固坦承於前述時地與甲○○見面爭執之事實
    ，惟矢口否認有辱罵甲○○「討客兄」而實施精神上不法侵
    害之家庭暴力行為，辯稱：其未辱罵甲○○「討客兄」云云
    。然查：上開事實，業據證人甲○○於偵查及本院審理時證
    述：被告於前揭時地辱罵其「討客兄」之事實甚詳（偵查卷
    第23頁、本院審判筆錄第3頁），且有台灣台北地方法院95
    年6月30日95年度家護字第99號通常保護令（認定被告經常
    以髒話、「討客兄」等詞辱罵甲○○，為精神上不法侵害之
    家庭暴力）、台北市政府警察局大同分局95年7 月9 日保護
    另執行記錄表附卷可稽（偵查卷第13至16頁）；是被告明知
    已經通常保護令禁止其為精神侵害之家庭暴力，猶於前述時
    地，與甲○○爭執間，出言辱罵甲○○「討客兄」而為精神
    上不法侵害之事證明確，其違反保護令之犯行堪以認定。
二、被告行為後，家庭暴力防治法已於96年3 月28日修正公布，
    將舊法第50條改列為新法第61條，新法第61條僅將條文中「
    違反法院依第13條、第15條所為下列之裁定」依照修法時條
    號之變動修正為「違反法院依第14條第1項、第16條第3項所
    為之下列裁定」，實質上並無變更，故不生新舊法比較之問
    題，合先敘明。按家庭暴力防治法所稱家庭暴力，指家庭成
    員間實施身體或精神上不法侵害之行為，同法第2 條定有明
    文。被告出言辱罵甲○○「討客兄」而實施精神上不法侵害
    之家庭暴力行為，違反法院依修正前家庭暴力防治法第13條
    （修正後第14條）所為裁定，核係犯家庭暴力防治法第61條
    第1 款之違反保護令罪；起訴書雖誤載為違反第2 款禁止騷
    擾裁定，然此據公訴檢察官於審理期日當庭更正為違反第1
    款禁止實施家庭暴力裁定，本院自應依更正後之條款審理，
    附此說明。爰審酌被告前經常以髒話或「討客兄」等詞辱罵
    配偶甲○○，有台灣台北地方法院95年度家護字第99號通常
    保護令可按，及其行為動機、手段、所生危害、與甲○○和
    解之犯後態度，有和解書可憑等一切情狀，量處如主文所示
    之刑，並諭知易科罰金之折算標準。
三、公訴意旨另以：被告於台北市○○區○○街、民樂街口，出
    言辱罵甲○○「討客兄」之同一行為，另涉犯刑法第309 條
    第1 項公然侮辱住嫌。然按告訴乃論之罪，告訴人於第一審
    辯論終結前得撤回其告訴，又告訴經撤回者，應諭知不受理
    之判決，刑事訴訟法第238 條第1 項、第303 條第3 款分別
    定有明文。本件告訴人甲○○告訴被告乙○○公然侮辱案件
    ，公訴人認係涉犯刑法第309 條第1 項之公然侮辱罪，依同
    法第314 條之規定，須告訴乃論。茲據告訴人撤回告訴，有
    告訴人所具撤回告訴狀在卷可按，惟因此部份罪嫌與前開起
    訴論罪部分有想像競合犯之裁判上一罪關係，爰不另為不受
    理之諭知，附此敘明。
據上論斷，應依刑事訴訟法第299條第1項前段、96年3月28日修
正公布之家庭暴力防治法第61條第1款，刑法第11條前段、第41
條第1 項，判決如主文。
本案經檢察官林在培到庭執行職務
中　　華　　民　　國　　96　　年　　5 　　月　　18　　日
                  刑事第四庭法  官     朱瑞娟
以上正本證明與原本無異。
如不服本判決，應於判決送達後10日內，向本院提出上訴狀。
                            書記官     賴麗容
中　　華　　民　　國　　96　　年　　5 　　月　　18　　日
附錄本案論罪科刑法條之依據：
96年3 月28日修正公布之家庭暴力防治法第61條
違反法院依第十四條第一項、第十六條第三項所為之下列裁定者
，為本法所稱違反保護令罪，處三年以下有期徒刑、拘役或科或
併科新臺幣十萬元以下罰金：
一、禁止實施家庭暴力。
二、禁止騷擾、接觸、跟蹤、通話、通信或其他非必要之聯絡行
    為。
三、遷出住居所。
四、遠離住居所、工作場所、學校或其他特定場所。
五、完成加害人處遇計畫。
